---
title: "Caio Furlani"
format: html
editor: visual
---

```{r}
#| label: load-packages
#| include: false

library(WDI)
library(dplyr)
library(ggplot2)

options(scipen = 999) # REMOVER A NOT. CIENT.
# DADOS EM PAINEL
dadosAccesstoelectricity <- WDI(country = 'all', indicator = 'EG.ELC.ACCS.ZS')
paises_comparar <- c("BR", "US", "WLD") # BR - Brasil, US - Estados Unidos, WLD - Mundo (World)
dados_paises <- WDI(country = paises_comparar,
                    indicator = 'EG.ELC.ACCS.ZS',
                    start = 2000, end = 2023)

# CORTE TRANSVERSAL
dadosAccesstoelectricity2023 <- WDI(country = 'all',
                                indicator = 'EG.ELC.ACCS.ZS',
                                start = 2023, end = 2023)
dadosAccesstoelectricity2023_clean <- dadosAccesstoelectricity2023 %>%
  filter(!is.na(EG.ELC.ACCS.ZS))
hist_data <- dadosAccesstoelectricity2023_clean %>%
  mutate(bin = cut(EG.ELC.ACCS.ZS, breaks = seq(0, 100, by = 5), right = FALSE)) %>%
  count(bin) %>%
  mutate(mid = as.numeric(sub("\\[|\\)", "", gsub(",.*", "", bin))) + 2.5)

# Média global
media_global <- mean(dadosAccesstoelectricity2023_clean$EG.ELC.ACCS.ZS, na.rm = TRUE)
# SÉRIE TEMPORAL
dadosAccesstoelectricitybr <- WDI(country = 'BR', indicator = 'EG.ELC.ACCS.ZS')

# Removendo valores NA
dadosAccesstoelectricitybr <- na.omit(dadosAccesstoelectricitybr)

# Último valor disponível (para anotação)
ultimo_ano <- max(dadosAccesstoelectricitybr$year, na.rm = TRUE)
ultimo_valor <- dadosAccesstoelectricitybr %>%
  filter(year == ultimo_ano) %>%
  pull(EG.ELC.ACCS.ZS)
```

## Acasso á eletricidade no Brasil e mundo

Neste trabalho, escolhi analisar a variável **Acesso à Eletricidade**, que representa a porcentagem da população de um país que tem acesso à energia elétrica — um recurso essencial para a qualidade de vida, desenvolvimento econômico e social.

As informações utilizadas foram obtidas por meio da base **WDI (World Development Indicators)**, mantida pelo **Banco Mundial**, que reúne estatísticas econômicas e sociais de diversos países ao redor do mundo.

Essa variável é fundamental porque mostra **o nível de infraestrutura básica disponível para a população** e está diretamente relacionada a indicadores de saúde, educação, produtividade e bem-estar. O acesso à eletricidade é também um dos pilares para alcançar os Objetivos de Desenvolvimento Sustentável (ODS), especialmente o ODS 7 — "Energia Acessível e Limpa".

## Gráfico em Painel – 🌍📈 **Comparação de Acesso à Eletricidade: Brasil, EUA e Mundo (2000–2023)**

O gráfico mostra que, entre 2000 e 2023, o **Brasil** ampliou significativamente o acesso à eletricidade, atingindo quase **100%** da população, especialmente após 2010. Os **Estados Unidos** mantiveram acesso universal ao longo de todo o período. Já a **média mundial** apresentou crescimento constante, passando de cerca de **75% para mais de 90%**, refletindo avanços globais, mas ainda indicando desigualdades entre países. O Brasil destaca-se por acompanhar os países desenvolvidos nesse indicador.

```{r}
#| label: graficodadosempainel
#| warning: false
#| echo: false

ggplot(dados_paises, aes(x = year, y = EG.ELC.ACCS.ZS, color = country)) +
  geom_line(size = 1.2) +
  geom_point(size = 2) +
  scale_color_manual(values = c("red", "blue", "green")) +
  labs(
    title = "Comparação de Acesso à Eletricidade",
    subtitle = "Brasil, Estados Unidos e Mundo (2000-2023)",
    x = "Ano",
    y = "Acesso à Eletricidade (%)",
    color = "País"
  ) +
  theme_minimal(base_family = "Helvetica") +
  theme(
    plot.title = element_text(face = "bold", size = 18, hjust = 0.5),
    plot.subtitle = element_text(size = 12, hjust = 0.5, color = "gray40"),
    axis.title = element_text(size = 14),
    axis.text = element_text(size = 10)
  )
```

## Grafico de dados de Corte Transversal -**Análise da Distribuição do Acesso à Eletricidade nos Países (2023)**

O histograma mostra a distribuição dos países em relação ao **percentual da população com acesso à eletricidade** no ano de **2023**. Observamos uma **distribuição assimétrica à esquerda (assimetria negativa)**, com a **maior parte dos países concentrados nas faixas de 90% a 100% de cobertura**.

Isso indica que:

-    **A maioria dos países já alcançou um alto nível de acesso à eletricidade**, refletindo os avanços globais em infraestrutura elétrica.

-    Ainda há uma **quantidade menor, mas significativa, de países com cobertura abaixo de 80%**, o que aponta **desigualdades no desenvolvimento energético**, geralmente associadas a países de baixa renda, conflitos armados ou desafios geográficos (como ilhas e regiões remotas).

-    A presença de países nas faixas mais baixas (abaixo de 60%) mostra que, embora o progresso global seja grande, **a universalização do acesso ainda não foi atingida em escala mundial**.

-    Esse tipo de análise é crucial para **identificar prioridades de ação internacional**, especialmente no contexto dos Objetivos de Desenvolvimento Sustentável (ODS), como o ODS 7 – Energia Acessível e Limpa.

```{r}
#| label: graficocortetransversal
#| warning: false
#| echo: false

ggplot() +
  geom_histogram(data = dadosAccesstoelectricity2023_clean, 
                 aes(x = EG.ELC.ACCS.ZS), 
                 binwidth = 5, fill = "#69b3a2", color = "white", alpha = 0.8) +
  geom_text(data = hist_data, 
            aes(x = mid, y = n + 1, label = n), 
            color = "black", size = 4) +
  geom_density(data = dadosAccesstoelectricity2023_clean, 
               aes(x = EG.ELC.ACCS.ZS, y = ..count.. * 5), 
               color = "#1f78b4", size = 1, linetype = "dashed") +
  geom_vline(xintercept = media_global, 
             color = "red", linetype = "dotted", size = 1) +
  annotate("text", x = media_global + 1, y = max(hist_data$n) + 5,
           label = paste0("Média Global: ", round(media_global, 1), "%"),
           color = "red", size = 4, hjust = 0) +
  labs(
    title = "Distribuição do Acesso à Eletricidade entre os Países",
    subtitle = "Ano de 2023 — Porcentagem da população com acesso",
    x = "Acesso à Eletricidade (%)",
    y = "Número de Países"
  ) +
  scale_x_continuous(breaks = seq(0, 100, 10)) +
  theme_minimal(base_family = "Helvetica") +
  theme(
    plot.title = element_text(face = "bold", size = 18, hjust = 0.5),
    plot.subtitle = element_text(size = 12, hjust = 0.5, color = "gray40"),
    axis.title = element_text(size = 14),
    axis.text = element_text(size = 11)
  )
```

## Gráfico de dados de Série Temporal - **Evolução do Acesso à Eletricidade no Brasil (2000–2023)**

Entre os anos de **2000 e 2023**, o Brasil apresentou uma **evolução constante e significativa** no percentual da população com acesso à eletricidade. No início dos anos 2000, o acesso já era elevado, com mais de **90% da população coberta**, refletindo o estágio avançado da infraestrutura energética nacional em comparação com a média global.

Ao longo das duas últimas décadas, o Brasil conseguiu **reduzir desigualdades regionais** e ampliar a cobertura elétrica em áreas rurais e isoladas, alcançando **valores próximos de 100% nos anos mais recentes**. O gráfico mostra uma tendência de crescimento **quase linear**, com **pouca variação negativa**, o que indica **políticas públicas consistentes**, como os programas "Luz para Todos" e investimentos em redes de transmissão.

O último dado disponível, de **2023**, confirma que o Brasil está **muito próximo da universalização do acesso à eletricidade**, o que é um marco importante para o desenvolvimento econômico e social.

```{r}
#| label: graficoserietemporal
#| warning: false
#| echo: false

ggplot(dadosAccesstoelectricitybr, 
                                            aes(x = year, y = EG.ELC.ACCS.ZS)) +
  geom_area(fill = "#D6EAF8", alpha = 0.5) +  # área sob a curva
  geom_line(color = "#2980B9", size = 1.4) +  # linha principal
  geom_point(color = "#1B4F72", size = 2) +   # pontos reais
  geom_smooth(method = "loess", se = FALSE, linetype = "dotted", color = "gray40") + # tendência
  
  # Anotação do último valor
  geom_text(aes(x = ultimo_ano, y = ultimo_valor, 
                label = paste0(round(ultimo_valor, 1), "%")), 
            vjust = -1, hjust = 1.1, size = 4.5, color = "#1B4F72", fontface = "bold") +
  
  # Títulos e rótulos
  labs(
    title = "📈 Acesso à Eletricidade no Brasil (2000–2023)",
    subtitle = "Evolução percentual da população com acesso à eletricidade",
    x = "Ano",
    y = "População com Acesso à Eletricidade (%)",
    caption = "Fonte: World Bank (WDI) • Indicador: EG.ELC.ACCS.ZS"
  ) +
  scale_y_continuous(labels = scales::percent_format(scale = 1)) +
  theme_minimal(base_family = "Helvetica") +
  theme(
    plot.title = element_text(face = "bold", size = 18, hjust = 0.5),
    plot.subtitle = element_text(size = 12, hjust = 0.5, color = "#7f8c8d"),
    plot.caption = element_text(size = 9, hjust = 1, color = "gray50"),
    axis.title = element_text(size = 13),
    axis.text = element_text(size = 10),
    panel.grid.minor = element_blank()
  )
```
